ACORDAO-COMPLETO-2490406

ACÓRDÃO 1678/2021 ATA 26/2021 - PLENÁRIO

VISTOS, relatados e discutidos estes autos de Representação, com pedido de medida cautelar, formulada por Jetfly Revendedora de Combustíveis Ltda., em razão de supostas irregularidades no Pregão Eletrônico para Registro de Preços 52/2020, promovido pelo Centro de Obtenção da Marinha no Rio de Janeiro, cujo objeto é a aquisição de querosene de aviação para manutenção dos níveis de estoque e atendimento às Organizações Militares Consumidoras da Marinha do Brasil;
ACORDAM os Ministros do Tribunal de Contas da União, reunidos em Sessão Plenária, diante das razões expostas pelo Relator, em: 
9.1. conhecer da Representação, satisfeitos os requisitos de admissibilidade constantes no art. 113, § 1º, da Lei 8.666/1993, c/c os arts. 235 e 237, VII, do Regimento Interno deste Tribunal, e no art. 103, § 1º, da Resolução - TCU 259/2014; 
9.2. no mérito, considerar a Representação improcedente;
9.3. indeferir o pedido de medida cautelar;
9.4. comunicar a prolação deste Acórdão ao Centro de Obtenção da Marinha no Rio de Janeiro e à representante, informando-lhes que o Relatório e o Voto que o fundamentam podem ser consultados por meio do endereço www.tcu.gov.br/acordaos; e
9.5. arquivar os presentes autos, nos termos art. 250, I, c/c art. 169, VI, do Regimento Interno deste Tribunal.

Representação a respeito de possíveis irregularidades em licitação destinada à aquisição de querosene de aviação para manutenção dos níveis de estoque e atendimento às Organizações Militares Consumidoras da Marinha do Brasil (OMC).

Centro de Obtenção da Marinha No Rio de Janeiro - MM.

3. Representante: Jetfly Revendedora de Combustíveis Ltda. (CNPJ: 14.607.609/0002-19)

13.1. Ministros presentes: Ana Arraes (Presidente), Benjamin Zymler, Raimundo Carreiro (Relator), Bruno Dantas e Jorge Oliveira.
13.2. Ministros-Substitutos convocados: Marcos Bemquerer Costa e Weder de Oliveira.
13.3. Ministro-Substituto presente: Augusto Sherman Cavalcanti.

RAIMUNDO CARREIRO

Cuidam os autos de Representação, com pedido de medida cautelar, formulada por Jetfly Revendedora de Combustíveis Ltda., em razão de supostas irregularidades no Pregão Eletrônico para Registro de Preços 52/2020, promovido pelo Centro de Obtenção da Marinha no Rio de Janeiro, cujo objeto é a aquisição de querosene de aviação para manutenção dos níveis de estoque e atendimento às Organizações Militares Consumidoras da Marinha do Brasil (OMC) .
2.	Adjudicatária: Petrobras Distribuidora SA. Homologação: 16/4/2021. Valor homologado:      R$ 43.143.870,00. Vigência: 365 dias, no caso de utilização de termo de contrato, ou de 30 dias, no caso de utilização de instrumento equivalente ao termo de contrato.
3.	Após exame técnico dos autos, a Secretaria de Controle Externo de Aquisições Logísticas (Selog) , em instrução às peças 26 e 27, propôs conhecer da representação, indeferir a cautelar e, no mérito, considerá-la improcedente, in verbis:
  	 
"Instrução Inicial de Representação com Pedido de Cautelar
	A. Identificação do Processo

	TC Processo 016.301/2021-8
	Mérito pela improcedência. 

	Unidade Jurisdicionada
	Uasg

	Centro de Obtenção da Marinha no Rio de Janeiro
	771300

	Representante
	CNPJ
	Procuração

	Jetfly Revendedora de Combustiveis Ltda
	CNPJ: 14.607.609/0002-19
	Peça 4

	Objeto da Contratação

	Aquisição de querosene de aviação para manutenção dos níveis de estoque e atendimento às Organizações Militares Consumidoras da Marinha do Brasil (OMC) ,

	Procedimento Auxiliar de Contratação  
	Modalidade  
	Número do Certame

	Não se aplica
	Pregão Eletrônico para Registro de Preços
	52/2020

	Modo de Disputa
	Tipo

	Não se aplica
	Menor preço global

	Vigência
	Valor Homologado

	365 dias, no caso de utilização de termo de contrato, ou de 30 dias, no caso de utilização de instrumento equivalente ao termo de contrato (peça 9, p. 22, itens 17.4 e 17.5) 
	R$ 43.143.870,00 (peça 26) 

	Legislação que Rege o Certame

	Lei 10.520/2002 (Lei do Pregão) e subsidiariamente a Lei 8.666/1993

	Fase do Certame

	O certame foi homologado à Petrobras Distribuidora AS em 16/4/2021 (peça 27) . Não há informações sobre a assinatura do contrato e tampouco qualquer publicação no Diário Oficial da União.

	B. Alegações do Representante 

	1.	O representante alega, em suma, que: 
a) a Petrobras deveria ter sido desclassificada porque apresentou proposta para fornecer querosene de aviação no Amazonas, em Mato Grosso do Sul, no Rio Grande do Sul, no Rio de Janeiro e no Pará utilizando somente o CNPJ da matriz, que é sede administrativa e está localizada na cidade do Rio de Janeiro (peça 2, p. 3) ;
b) a proposta da empresa foi apresentada somente com os dados e CNPJ da matriz, não havendo qualquer indicação de endereço e/ou CNPJ de filial (peça 2, p. 3) ;
c) o edital estabelece, no item 9.9, que se o licitante for a matriz, todos os documentos deverão estar em nome da matriz, e se o licitante for a filial, todos os documentos deverão estar em nome da filial e, por descumprir o item, a empresa deveria ter sido desclassificada (peça 2, p. 4) ;
d) mesmo sendo indiscutível que a proposta apresentada pela Representada Petrobras obriga literalmente apenas sua Matriz a executar o fornecimento do objeto licitado, não há dúvida de que a Representada Petrobras pretende executar os itens licitados utilizando filiais localizadas nos Estados do Amazonas, do Mato Grosso do Sul, do Rio Grande do Sul, do Rio de Janeiro e do Pará (peça 2, p. 4) ;
e) contrariando o que o edital determinou, a Petrobras apresentou apenas documentos de habilitação relacionados à sua matriz, ou seja, deveria ter sido inabilitada pelos representados por não ter apresentado documentos de habilitação das filiais com as quais pretende executar o objeto (peça 2, p. 4) ;
f) ainda que mencionada exigência de apresentação dos documentos das filiais não estivesse prevista em edital, a Petrobras estaria obrigada a apresentá-los, pelo menos em relação aos documentos fiscais (peça 2, p. 11) ; 
g) A Petrobras, mesmo pretendendo executar o objeto por filiais, apresentou documentação apenas de sua matriz, sabendo que tinha a obrigação de apresentar a documentação das filiais que pretendia utilizar para executar o objeto licitado (peça 2, p. 16) ;
h) a decisão administrativa que negou o recurso interposto sequer faz menção à cláusula 9.9 e ao fato de que o edital determinou expressamente que a licitante deveria apresentar o documento das filiais que iriam se responsabilizar pela execução do objeto (peça 2, p. 26) ;
2.	Dito isso, requer (peça 2, p. 27-28) :
a) a concessão de medida cautelar para a suspensão dos atos relativos ao certame;
b) que a representação seja julgada procedente e anule os atos ilegais de classificação e habilitação da Petrobras. 

	C. Exame de Admissibilidade

	Legitimidade do Autor

	O representante possui legitimidade para representar ao Tribunal?
 (Fundamento em lei específica: art. 113, § 1º, da Lei 8.666/1993; Fundamento no Regimento Interno/TCU: art. 237, inciso VII e parágrafo único) 
	Sim

	Redação em Linguagem Compreensível

	A representação está redigida em linguagem clara e objetiva, contém nome legível, qualificação e endereço do representante?
 (Fundamento: art. 235 do Regimento Interno/TCU) 
	Sim

	Indício Concernente à Irregularidade ou Ilegalidade

	A representação encontra-se acompanhada do indício concernente à irregularidade ou ilegalidade apontada pelo autor?
 (Fundamento: art. 235 do Regimento Interno/TCU) 
	Sim

	Competência do TCU

	A representação trata de matéria de competência do TCU?
 (Fundamento: art. 235 do Regimento Interno/TCU) 
	Sim

	Interesse Público

	Os argumentos do autor indicam a possibilidade de existência de interesse público, caso restem comprovadas as supostas irregularidades apontadas na peça inicial.
 (Fundamento: art. 103, § 1º, da Resolução - TCU 259/2014) 
	Sim

	Análise quanto ao interesse público: Confirmadas as alegações do representante, restará configurado direcionamento do certame.

	Conclusão quanto ao Exame de Admissibilidade

	3.	Presentes todos os requisitos de admissibilidade constantes no art. 113, § 1º, da Lei 8.666/1993, c/c o art. 237, inciso VII e parágrafo único, do Regimento Interno/TCU, e no art. 103, § 1º, da Resolução - TCU 259/2014, a representação deve ser conhecida.

	D. Medida Cautelar - Avaliação dos Pressupostos

	Perigo da Demora

	Há decisão judicial ou administrativa, sem especificação de prazo, para suspender o andamento do processo licitatório ou a contratação?
	Não

	No caso de contratações não decorrentes de Registro de Preços:
	O contrato decorrente do certame já foi assinado?
	Não há informação

	Análise:

	4.	Está configurado o pressuposto do perigo da demora em razão da iminente assinatura do contrato decorrente do pregão questionado.

	Perigo da Demora Reverso

	O serviço/bem é essencial ao funcionamento das atividades da Unidade Jurisdicionada?
	Sim

	A Unidade Jurisdicionada está coberta contratualmente pelo serviço com razoável vigência (há a possibilidade de voltar a fase ou refazer o certame, a depender da consequência da concessão de cautelar no caso concreto) ou admite prorrogação excepcional?
	Não há informação

	Caso haja a possibilidade de manutenção do contrato com a atual prestadora dos serviços, as condições dessa contratação seriam melhores (menor preço e atendimento satisfatório) que o que se está em vias de contratar?
	Não há informação

	Análise:

	5.	Não é possível se manifestar quanto ao perigo da demora reverso, uma vez que não há informações quanto à existência de contrato em vigor para o mesmo objeto com razoável vigência ou possiblidade de prorrogação, ainda que excepcional.

	Plausibilidade Jurídica

	A Unidade Jurisdicionada está sujeita aos normativos supostamente infringidos?
	Sim

	Há plausibilidade nas alegações do representante ou nas verificações realizadas pela Unidade Técnica?
	Sim

	Há indício de sobrepreço ou superfaturamento?
	Não

	Há grave risco de lesão ao erário, inexecução ou execução insatisfatória do objeto?
	Não

	Análise quanto à plausibilidade jurídica e quanto à necessidade de adoção de medida cautelar:

	6.	Consta na relação de itens do certame (peça 30) os locais de entrega para cada item.
Tabela 1: locais de entrega do combustível.
	Item 
	Local
	Estado

	1
	Centro de Intendência da Marinha em Manaus (CeIMMa) 
	AM

	2
	Centro de Intendência da Marinha em Ladário (CeIMLa) 
	MS

	3
	Centro de Intendência da Marinha em Rio Grande (CeIMRG) 
	RS

	4
	Base Aérea Naval de São Pedro D'Aldeia (BAeNSPA) 
	RJ

	5
	Centro de Intendência da Marinha em Belém (CeIMBe) 
	PA

	TOTAL
		
7.	Em que pese o representante alegar que a BR Distribuidora, vencedora da licitação, executará o contrato por meio de filiais, há também a possibilidade de subcontratação de parte do objeto.
8.	Na contrarrazão ao recurso administrativo apresentado pelo representante durante a realização do certame, a BR Distribuidora afirma (peça 13, p. 3, item 38.1) que "neste ponto, é importante esclarecer que as empresas que serão subcontratadas, conforme previsão do edital, são distribuidoras de combustíveis que não se enquadram na classificação de microempresa, empresa de pequeno porte e cooperativa".
9.	Além disso, a empresa apresentou como documento anexo à proposta durante a realização da licitação (peça 29) , o Certificado de Regularidade (CR) no Cadastro Técnico Federal de Atividades Potencialmente Poluidoras e Utilizadores de Recursos Ambientais (CTF/APP) de três empresas:
a) a Vieira Comércio de Combustíveis Ltda, com sede em Altamira - PA;
b) Triângulo Aviarão Comércio de Derivados de Petróleo Ltda, com sede em Rio Branco - AC; e
c) Aero Jet Transporte e Abastecimento Ltda. - ME, em Tabatinga - AM.
10.	Tomando por base a localidade das empresas apresentadas, é possível inferir que a empresa subcontratará a execução dos itens 1,3 e 5, em Manaus-AM, Ladário-MS e Belém-PA, respectivamente, sem indicação se os demais itens serão atendidos pela matriz ou pelas filiais.
11.	Quando à execução do contrato por filiais, convém transcrever um trecho do Acórdão 1963/2018-TCU-Plenário, Relator: Aroldo Cedraz, que retrata a jurisprudência do TCU:
39. Diante disso, não há dúvida de que a troca da empresa que efetivamente participou do certame (matriz) pela empresa efetivamente contratada (filial) foi irregular. Todavia, há que se ter em conta que: (i) é permitida a execução do contrato com a filial em contrato assinado pela matriz, desde que comprovada a regularidade fiscal da executante (Acórdão 3056/2008-TCU-Plenário, Relator Min. Benjamin Zymler) ; (ii) houve a comprovação da regularidade fiscal da filial e (iii) a contratação da filial resultou em economia de cerca de R$ 4 milhões aos cofres públicos. 
12.	Além disso, a Orientação Normativa-AGU 66, de 29/5/2020, expedida a todos os órgãos jurídicos enumerados no art. 2º e 17 da Lei Complementar 73/1993 dispõe que:
Há respaldo jurídico para execução de contrato administrativo por filial de pessoa jurídica cuja matriz participou da licitação pública correspondente, desde que observadas as seguintes premissas:
a) seja certificada a regularidade fiscal e trabalhista da empresa matriz e da filial da pessoa jurídica;
b) haja motivada avaliação técnica a respeito da repercussão tributária da medida no âmbito do contrato administrativo, de maneira que: b.1) não seja admitido que a administração pública suporte prejuízo nem qualquer ônus financeiro adicional; b.2) seja assegurada a redução equitativa do valor do contrato administrativo caso certificado que a alteração importa diminuição dos custos dispostos na proposta da empresa contratada; e
c) a alteração no contrato se formalize mediante termo aditivo, cujo extrato deve ser publicado no diário oficial da união.
13.	O normativo é uma referência de boa prática a todo o Executivo por estar em acordo com a jurisprudência do TCU. Dessa forma, não há qualquer óbice à execução do contrato por filiais, desde que mantidas as condições de regularidade fiscal da executante.
14.	No Acórdão 1272/2011-TCU-Plenário, ao tratar da exigência de comprovação de regularidade fiscal pela empresa subcontratada, o Relator Augusto Nardes entendeu que tal condição retrata "decorrência lógica do requisito legal da comprovação da regularidade fiscal da empresa contratada. Se terceiros, que não o contratado, vão executar serviços, ainda que indiretamente, para o Poder Público, tal prestação não pode ser oriunda de empresa irregular".
15.	Dessa forma, é possível concluir acerca da necessidade de comprovação de regularidade fiscal tanto no caso de subcontratadas quanto de filiais. 
16.	Quanto ao momento da comprovação da regularidade fiscal das empresas que executarão o contrato, a jurisprudência do TCU não estabelece que a comprovação deve ocorrer antes da celebração do contrato.
17.	No certame em tela, a subcontratação está prevista no item 8 do termo de referência (peça 28, p. 7) :
8. Da subcontratação
8.1. É permitida a subcontratação parcial do objeto entre os limites mínimo e máximo de 1% e 30%, respectivamente, do valor total do contrato, nas seguintes condições:
8.1.1. É vedada a sub-rogação completa ou da parcela principal da obrigação.
8.1.2. Permitida a subcontratação nos Aeroportos onde a empresa vencedora não tenha representação, limitada ao percentual de até 30%.
8.2. As empresas a serem subcontratadas serão indicadas e qualificadas pela licitante melhor classificada juntamente com a descrição dos bens a serem por elas fornecidos e seus respectivos valores;
8.3. São obrigações adicionais da contratada, em razão da subcontratação:
8.3.1. Apresentar a documentação de regularidade fiscal das empresas subcontratadas, sob pena de rescisão;
8.3.2. Substituir a subcontratada, no prazo máximo de trinta dias, na hipótese de extinção da subcontratação, mantendo o percentual originalmente subcontratado até a sua execução total, notificando o órgão ou entidade contratante, sob pena de rescisão, sem prejuízo das sanções cabíveis, ou a demonstrar a inviabilidade da substituição, hipótese em que ficará responsável pela execução da parcela originalmente subcontratada.
8.4. Em qualquer hipótese de subcontratação, permanece a responsabilidade integral da Contratada pela perfeita execução contratual, bem como pela padronização, pela compatibilidade, pelo gerenciamento centralizado e pela qualidade da subcontratação, cabendo-lhe realizar a supervisão e coordenação das atividades da subcontratada, bem como responder perante a Contratante pelo rigoroso cumprimento das obrigações contratuais correspondentes ao objeto da subcontratação.
18.	No item 8.2, o documento utiliza o termo "licitante melhor classificada", deixando subentendido que, para a contratação, a empresa deveria indicar as subcontratadas, descrever os bens que serão por elas fornecidos e as respectivas quantidades.
19.	Já o item 8.3 utiliza o termo "contratada", sendo possível concluir que a documentação que comprove a regularidade fiscal das empresas subcontratadas ocorrerá em fase posterior à contratação. 
20.	Esse também foi o entendimento do pregoeiro na análise do recurso administrativo protocolado pelo representante (peça 20) :
Entretanto, direto ao cerne da questão, verifica-se que o recurso interposto não apresenta fundamento capaz de justificar a inabilitação da Recorrida, uma vez que o Edital do presente pregão não exige a apresentação de documentos das futuras subcontratadas na fase de habilitação. 
A cláusula 8.3 do Termo de Referência não impõe a apresentação de documentos na fase de habilitação, mas sim após a efetiva contratação. 
Trata-se de cláusula do Termo de Referência, documento que regula a fase contratual e nada tem a ver com o processamento do pregão, de modo que jamais poderia estar estipulando obrigação para a fase de habilitação do certame. 
Por sua vez, a cláusula 8.3 estabelece "obrigações adicionais da contratada" e, somente após todo o certame, incluindo aí a fase de habilitação, é que se estabelece o vínculo contratual. 
O Termo de Referência não fala de licitante ou participante, nem mesmo de adjudicatário, mas aponta expressamente a figura da contratada. É evidente, destarte, que as tais "obrigações da contratada" são encargos que só podem ser exigidos após a contratação. 
Dessa forma, conclui-se que não há determinação editalícia para a apresentação de qualquer documento das futuras subcontratadas na fase de habilitação, não havendo falha na condução do certame que mereça revisão.
21.	Assim, é possível concluir que, no certame em tela, não há impedimento a que a comprovação da regularidade fiscal tanto das subcontratadas quanto das filiais ocorra em momento posterior à contratação, sendo improcedentes as alegações do representante quanto a este ponto, restando afastado o pressuposto da plausibilidade jurídica.
22.	Feitas essas considerações, propõe-se indeferir o pedido de medida cautelar, uma vez ausente o pressuposto da plausibilidade jurídica, essencial para sua concessão, e por restar caracterizado o perigo da demora reverso.
23.	Assim, considerando que não há novas informações a serem solicitadas e que o estado do processo permite a formulação imediata de proposta de mérito, propõe-se o julgamento pela improcedência da presente representação, com o consequente arquivamento do processo.

	 . Impacto dos Encaminhamentos Propostos

	Haverá impacto relevante na Unidade Jurisdicionada e/ou na sociedade, decorrente dos encaminhamentos propostos?
	Não

	F. Pedido de Ingresso aos Autos, de Informações/Vistas/Cópias, e de Sustentação Oral

	Há pedido de ingresso aos autos?
	Não

	Há pedido de informações/vistas/cópia do processo?
	Não

	Há pedido de sustentação oral?
	Não

	G. Processos Conexos e Apensos

	Há processos conexos noticiando possíveis irregularidades na contratação ora em análise?
	Não

	Há processos apensos?
	Não

	H. Proposta de Encaminhamento

	24.	Em virtude do exposto, propõe-se:
24.1.	conhecer da representação, satisfeitos os requisitos de admissibilidade constantes no art. 113, § 1º, da Lei 8.666/1993, c/c os arts. 235 e 237, VII, do Regimento Interno deste Tribunal, e no art. 103, § 1º, da Resolução - TCU 259/2014, para, no mérito, considerá-la improcedente;
24.2.	indeferir o pedido de concessão de medida cautelar formulado pelo representante, tendo em vista a inexistência dos elementos necessários para sua adoção;
24.3.	informar ao Ministério da Economia e ao representante do acórdão que vier a ser proferido, destacando que o relatório e o voto que fundamentam a deliberação ora encaminhada podem ser acessados por meio do endereço eletrônico www.tcu.gov.br/acordaos; e
24.4.	arquivar os presentes autos, nos termos do art. 250, I, c/c art. 169, VI, do Regimento Interno deste Tribunal."

5.	É o relatório.

Luciano Pereira dos Santos (OAB/SP 338689), representando Jetfly Revendedora de Combustíveis Ltda.

Não atuou.

REPRESENTAÇÃO COM PEDIDO DE MEDIDA CAUTELAR. CENTRO DE OBTENÇÃO DA MARINHA NO RIO DE JANEIRO. PREGÃO ELETRÔNICO PARA REGISTRO DE PREÇOS 52/2020. NÃO COMPROVAÇÃO, NA FASE DE HABILITAÇÃO, DA REGULARIDADE FISCAL DAS FILIAIS E SUBCONTRATADAS POR PARTE DA LICITANTE VENCEDORA. AUSÊNCIA DE IRREGULARIDADE. IMPROCEDÊNCIA. INDEFERIMENTO DO PEDIDO DE CAUTELAR. ARQUIVAMENTO.

REPRESENTAÇÃO (REPR)

Secretaria de Controle Externo de Aquisições Logísticas (Selog).

Relato o presente processo em razão de sorteio realizado nos termos do art. 18-B da Resolução-TCU 175/2005.	
2.	Conforme assentado no relatório precedente, trata-se de representação, com pedido de medida cautelar, formulada por Jetfly Revendedora de Combustíveis Ltda., em razão de supostas irregularidades no Pregão Eletrônico para Registro de Preços 52/2020, promovido pelo Centro de Obtenção da Marinha no Rio de Janeiro, cujo objeto é a aquisição de querosene de aviação para manutenção dos níveis de estoque e atendimento às Organizações Militares Consumidoras da Marinha do Brasil (OMC) .
3.	A entrega dos combustíveis ocorrerá nos Estados do Amazonas, Mato Grosso do Sul, Rio Grande do Sul, Rio de Janeiro e Pará.
4.	Segundo a representante, a adjudicatária do objeto licitado - BR Distribuidora - deveria ter sido inabilitada do certame, pois apresentou documentação referente apenas à matriz, que é sediada na cidade do Rio de Janeiro. 
5.	Consoante argumentou, para atender aos demais Estados abarcados na licitação (Amazonas, Mato Grosso do Sul, Rio Grande do Sul e Pará) a vencedora se valerá de filiais. No entanto, considerando que a BR Distribuidora não apresentou documentação das filiais que supostamente atuarão naquelas unidades da Federação, a representante defendeu sua inabilitação, requerendo ao Tribunal de Contas da União medida cautelar com vistas à suspensão dos atos relativos ao certame e a procedência da representação para anular os atos de classificação e habilitação da Petrobras.
6.	Após exame técnico dos autos, a Selog, em pareceres uniformes (peças 26 e 27) , propôs conhecer da representação, indeferir a cautelar e, no mérito, considerá-la improcedente.
7.	Razão assiste à unidade técnica. Vejamos.
8.	A representação há de ser conhecida pois satisfeitos os requisitos de admissibilidade constantes no art. 113, § 1º, da Lei 8.666/1993, c/c os arts. 235 e 237, VII, do Regimento Interno deste Tribunal, e no art. 103, § 1º, da Resolução TCU 259/2014.
9.	Quanto ao mérito, não colhi dos autos irregularidade a justificar a procedência da representação.
10.	 Com efeito, não restou comprovada irregularidade decorrente de eventual utilização de filiais ou subcontratadas por parte da BR Distribuidora para execução do objeto licitado.
11.	Conforme destacado pela Selog, a Orientação Normativa-AGU 66, de 29/5/2020, deixa assente que:
"Há respaldo jurídico para execução de contrato administrativo por filial de pessoa jurídica cuja matriz participou da licitação pública correspondente, desde que observadas as seguintes premissas:
a) seja certificada a regularidade fiscal e trabalhista da empresa matriz e da filial da pessoa jurídica;
b) haja motivada avaliação técnica a respeito da repercussão tributária da medida no âmbito do contrato administrativo, de maneira que: b.1) não seja admitido que a administração pública suporte prejuízo nem qualquer ônus financeiro adicional; b.2) seja assegurada a redução equitativa do valor do contrato administrativo caso certificado que a alteração importa diminuição dos custos dispostos na proposta da empresa contratada; e
c) a alteração no contrato se formalize mediante termo aditivo, cujo extrato deve ser publicado no diário oficial da união."
12.	Por semelhante modo, o item 8 do Termo de Referência autoriza a utilização do instituto da subcontratação:
"8. Da subcontratação
8.1. É permitida a subcontratação parcial do objeto entre os limites mínimo e máximo de 1% e 30%, respectivamente, do valor total do contrato, nas seguintes condições:
8.1.1. É vedada a sub-rogação completa ou da parcela principal da obrigação.
8.1.2. Permitida a subcontratação nos Aeroportos onde a empresa vencedora não tenha representação, limitada ao percentual de até 30%."
13.	A questão central dos autos diz respeito à possível não apresentação, pela BR Distribuidora, da certificação da regularidade fiscal das filiais e das subcontratadas na fase de habilitação.
14.	Sucede, contudo, que não há, no Termo de Referência, obrigatoriedade no sentido de que a regularidade fiscal das filiais ou das subcontratadas seja comprovada na fase de habilitação.
15.	 Aliás, o item 8.3 do Termo de Referência estabelece a comprovação da regularidade fiscal como obrigação da contratada, e não da licitante. Vejamos:
"8.3. São obrigações adicionais da contratada, em razão da subcontratação: 
8.3.1. Apresentar a documentação de regularidade fiscal das empresas subcontratadas, sob pena de rescisão;" (Grifei) 
16.	Considerando, portanto, que a comprovação da regularidade fiscal das filiais ou subcontratadas deve ser feita no decurso da execução contratual, e não na fase de habilitação, julgo correta a habilitação da BR Distribuidora.
17.	Improcedente, portanto, a representação.
18.	Conseguintemente, o pedido de medida cautelar deve ser indeferido porquanto ausente o requisito da plausibilidade jurídica.
19.	Ante o exposto, acolho a instrução da Selog, cujos fundamentos integram as presentes razões de decidir, e VOTO no sentido de que seja adotado o Acórdão que ora submeto a este Plenário.
TCU, Sala das Sessões, em 14 de julho de 2021.
RAIMUNDO CARREIRO 
Relator